【裁判字號】    92,訴,481
【裁判日期】    921031
【裁判案由】    分割共有物
【裁判全文】
臺灣彰化地方法院民事判決  九十二年度訴字第四八一號
    原      告  乙 ○ ○
    訴訟代理人  丁 ○ ○
    被      告  丙 ○ ○
    訴訟代理人  蔡 志 忠  律師
    被      告  甲 ○ ○    .
右當事人間請求分割共有物事件，本院於民國九十二年十月二十七日言詞辯論終結，
判決如左：
  主      文
兩造共有坐落彰化縣鹿港鎮○○段二二三地號、地目建、面積一五九六．八二平方公
尺土地應分割為如附圖即彰化縣鹿港地政事務所九十二年十月二十日土地複丈成果圖
乙案所示：編號Ｅ部分面積六一九．五四平方公尺由被告甲○○取得；編號Ｆ部分面
積一二三．九○平方公尺由原告取得；編號Ｇ部分面積七四三．四五平方公尺由被告
丙○○取得；編號Ｈ部分面積一○九．九三平方公尺由兩造按原應有部分比例維持共
有，作為道路使用。
訴訟費用由被告丙○○負擔二分之一，被告甲○○負擔十二分之五，餘由原告負擔。
    事實及理由
一、原告起訴主張：坐落彰化縣鹿港鎮○○段二二三地號、地目建、面積一五九六．
    八二平方公尺土地為兩造共有，應有部分為原告十二分之一，被告丙○○二分之
    一，被告甲○○十二分之五，該土地兩造間並無不分割期限之約定，亦無依物之
    使用目的不能分割之情形，惟無法協議為分割等情，為此訴請裁判分割。
二、被告二人均陳稱同意分割，被告丙○○主張依附圖甲案為分割，原告及被告甲○
    ○並應補償伊新台幣（下同）二百四十萬元等情；被告甲○○則請求按附圖乙案
    為分割，不願意補償丙○○。
三、原告主張之前揭事實，有其所提土地登記謄本、地籍圖謄本為證，並為被告所自
    認或不爭執，堪信為真實，其請求判決分割，即屬正當，應予准許。
四、查系爭土地地目建，僅西北面臨路，目前為空地，並無建物或作物，業經本院會
    同彰化縣鹿港地政事務所人員勘驗現場屬實，製有勘驗筆錄可稽。被告丙○○、
    甲○○二人主張之分割方案，分別為附圖即彰化縣鹿港地政事務所九十二年十月
    二十日土地複丈成果圖所示之甲案及乙案。而該二方案主要之差異，僅為彼二人
    究由何人分得東側不臨路之部分，其餘分配位置及留設之道路（寬均四公尺），
    略為相同。按被告甲○○原陳明只要不用補償他共有人，其分在東側或西側均可
    ，惟由於被告丙○○主張分在不臨道路較不利開發之東側，並要求原告及被告甲
    ○○補償二百四十萬元，甲○○因而提出乙案。查系爭土地究應由丙○○或甲○
    ○分得東側部分，因兩造在其上均無地上物，亦無於分得後可與毗鄰所有地合併
    使用之情形，由丙○○或甲○○分得，均無不可。然被告丙○○所以主張其分在
    東側，其目的係要求其他共有人補償二百四十萬元，而其理由則為：東側無路可
    通，較不利於開發，西側三面臨路，價值較高，甲○○前向其胞兄施建安騙取系
    爭土地之應有部分二分之一，對價僅三百餘萬元，獲有暴利，應按每坪一萬元計
    算，補償伊二百四十萬元，況甲○○前曾答應施建安及其母蘇金蘭，只要同意分
    割即願意以現金補償云云。惟該等理由，乃訴外人施建安可否對於被告甲○○有
    所請求之問題，與系爭土地分割事件無關，被告丙○○據以對原告及被告甲○○
    要求鉅額之補償，於法要屬無據。本院審酌系爭土地東側部分，因不臨道路，與
    西側相較，其價值確實較低，被告甲○○願意分得該價值較低之部分，而不要求
    其他共有人補償，對於原告及被告施建安而言，既無不利，且較被告施建安主張
    甲方案，並附帶要求鉅額補償者，更為公平，暨系爭土地之性質、使用情形、經
    濟效用、共有人之意願及利益之均衡等情，認為依附圖乙案所示之方法為分割，
    堪稱允當，爰為判決分割如主文第一項所示。
據上論結，本件原告之訴為有理由，依民事訴訟法第七十八條、第八十五條第一項但
書、第八十條之一，判決如主文。
中      華      民      國    九十二    年      十      月    三十一    日
                                    民事第二庭
                                        法      官  陳 瑞 水
右為正本係照原本作成。
如對本判決上訴須於判決送達後二十日內向本院提出上訴狀。
中      華      民      國    九十二    年      十      月    三十一    日
                                        法院書記官  楊 筱 惠


司法院資訊處製作；財團法人民間司法改革基金會備份。
